【裁判字號】    98,台上,1476
【裁判日期】    980319
【裁判案由】    違反毒品危害防制條例等罪
【裁判全文】
最高法院刑事判決            九十八年度台上字第一四七六號
上  訴  人  甲○○
選任辯護人  袁烈輝律師
上列上訴人因違反毒品危害防制條例等罪案件，不服台灣高等法
院台中分院中華民國九十八年一月十四日第二審判決（九十七年
度上重訴字第五０號，起訴案號：台灣彰化地方法院檢察署九十
七年度偵字第五八五一號），提起上訴，本院判決如下：
    主  文
上訴駁回。
    理  由
按刑事訴訟法第三百七十七條規定：上訴於第三審法院，非以判
決違背法令為理由不得為之；是提起第三審上訴，應以原判決違
背法令為理由，係屬法定要件；如果上訴理由書狀並未依據卷內
訴訟資料具體指摘原判決不適用何種法則或如何適用不當，或所
指摘原判決違法情事，顯與法律規定得為第三審上訴理由之違法
情形不相適合時，均應認其上訴為違背法律上之程式，予以駁回
。本件原判決撤銷第一審判決關於販賣第一級毒品四罪部分，就
此部分均依刑法第五十九條酌減其刑後，改判論處上訴人甲○○
販賣第一級毒品（累犯）四罪罪刑（分別判處有期徒刑十七年，
禠奪公權七年、有期徒刑十七年六月，禠奪公權八年、有期徒刑
十六年六月，禠奪公權五年、有期徒刑十六年六月，禠奪公權五
年）；另就第一審論處上訴人販賣第二級毒品（累犯）五罪罪刑
（分別判處有期徒刑七年六月、有期徒刑七年八月、有期徒刑七
年六月、有期徒刑七年六月、有期徒刑七年六月）部分，駁回上
訴人在第二審之上訴（上揭九罪應執行有期徒刑二十六年，禠奪
公權八年）。上訴人之上訴意旨略稱：（一）上訴人始終否認有
原判決事實欄記載之販賣第一、二級毒品犯行，公訴人認定上訴
人有前揭犯行，僅依憑證人吳吉揚、林武賢、薛登揚、陳志昌、
謝政佑、柯堯能分別於警詢及偵查中之供述，至於上訴人被訴販
賣第一級毒品予林武賢、陳志昌、謝政佑、柯堯能等部分，雖有
電話通聯紀錄，惟該等電話通聯譯文係：「喂，那裡有嗎，撥一
千元（新台幣，下同）」、「我告訴你，不要這樣說，沒有，但
你來啦」（林武賢部分）、「你那裡有粗嗎？」、「有啊，電話
裡不要講」、「有嗎？要調啦」、「沒那東西」（陳志昌、謝政
佑部分）、「你是誰？」、「我是老三」、「喔」、「你那裡有
粗嗎？」、「沒有了」（柯堯能部分），並未明白指出係販賣海
洛因或安非他命，況且縱令係指海洛因或安非他命，上訴人當時
亦已告知「沒有」，該通聯紀錄非但不能補強林武賢、陳志昌、
謝政佑、柯堯能之證述，反足以證明渠等於警詢及偵查中之指述
不實，此外又無其他人證或電話通聯紀錄可資補強前開證人之證
述，依目前實務上不得僅憑吸毒者單一指述即認定被告有罪之見
解，自不能論處上訴人販賣第一、二級毒品等罪刑，原判決有證
據調查未盡及不適用法則之違法。又證人吳吉揚、林武賢、薛登
揚、陳志昌、謝政佑、柯堯能等人於第一審均否認係向上訴人購
買海洛因毒品或安非他命毒品，原判決未說明不予採納之理由，
亦有理由不備之違法。（二）證人林武賢於第一審證稱：「我與
甲○○一起到雲林，我出一千元，甲○○出二千元，向他人買」
等語，有渠等之間電話通聯譯文記載：「我告訴你，不要這樣說
，沒有」，足資印證為真實。又證人柯堯能於警詢雖指證曾向上
訴人購買過安非他命三次，惟其與上訴人之電話通聯紀錄中，並
無第一、二次之電話通聯資料，足見其證述與事實不符。（三）
原審不採納證人吳吉揚、林武賢、薛登揚、陳志昌、謝政佑、柯
堯能等人於第一審具結後經交互詰問之證言，採納該等證人於
警詢及偵查中不具證據能力之供述，作為判決之基礎，顯與論理
法則有違。（四）證人謝政佑於第一審已證稱：係向當時在上訴
人住處一同吸食安非他命之柯堯能女友綽號「玲瓏」之人購買安
非他命等語，足證陳志昌、謝政佑並非向上訴人購買安非他命；
上訴人於原審亦向法官陳明：陳志昌之安非他命毒品係向柯堯能
女友「玲瓏」買的等語，同時希望傳喚「玲瓏」到庭作證；原審
未查明綽號「玲瓏」者之真實姓名並傳喚到庭作證，另就上訴人
聲請傳喚證人吳吉揚、林武賢、薛登揚、陳志昌、謝政佑、柯堯
能乙節，又置之不理，逕認無傳喚調查之必要，自屬證據調查未
盡。（五）證人吳吉揚、林武賢、薛登揚、陳志昌、謝政佑、柯
堯能等人之證述，前後明顯不符，原審不予深究，僅憑：「渠等
於警詢中之證述距案發日較近，當時記憶自較深刻；且較無來自
被告（即上訴人，下同）或其他成員同庭在場之壓力而出於虛偽
不實之指證，或事後串謀而故為迴護被告之機會」，即認證人吳
吉揚、林武賢、薛登揚、陳志昌、柯堯能等人於警詢中所為之陳
述，客觀上應具有較可信之特別情況，自屬於法有違。又原審無
法查明掌握上訴人販賣第一、二級毒品之實據，祇以：「販賣毒
品之交易型態，有所謂『大盤』、『中盤』或『小盤』之分。其
中『大盤』或『中盤』者，倘時機掌握得宜，或可查獲電子秤、
帳冊、分裝袋等販賣工具，且因購買者眾，一旦事發，必有多數
知情或買受人等可為證人。然在『小盤』與偶發之零星交易，因
係一手交錢，一手交貨，過程匆促，對象不多，非必使用販賣工
具或記載帳冊。此種交易方式，因交易時間短暫，未必有第三者
知悉其情事，且茍非檢警事先獲知情報，甚難於交易現場當場查
獲」等擬制、推測之詞，推定上訴人犯罪，亦屬違法。（六）警
方於民國九十七年五月十四日即對上訴人實施通訊監察，何以證
人吳吉揚、林武賢、薛登揚、陳志昌、謝政佑、柯堯能等人與上
訴人進行毒品交易時，警方無從得知，致未在場埋伏？何以於
上開證人到案後，始以前揭電話監聽通聯紀錄譯文，指證上訴人
犯罪？原審就此未予查明，遽行判決，難謂適法。（七）原審不
顧法條規定，僅以法官個人生活經驗論斷上訴人先後四次販賣第
一級毒品及先後五次販賣第二級毒品之行為，均非集合犯，有理
由矛盾及不適用法則之違法等語。
惟查：原判決綜合卷內證據資料及調查證據之結果，認定上訴人
有其事實欄所載之犯行，已於理由內詳敘其調查證據之結果及取
捨證據認定之理由，並就上訴人否認犯罪所持之辯解，認非可採
，以及證人吳吉揚、林武賢、薛登揚、陳志昌、謝政佑、柯堯能
等人分別於第一審所為有利於上訴人之證述，認係事後迴護上訴
人之詞，俱非可執為有利於上訴人之認定，分別予以指駁或說明
。復說明援引作為判決基礎之證人吳吉揚、林武賢、薛登揚、陳
志昌、謝政佑、柯堯能分別於警詢及偵查中之供述，均具有證據
能力所憑之理由（見原判決正本第五頁第二六行至第八頁第二行
）。另又說明認定上訴人先後販賣第一級毒品予吳吉揚、林武賢
及先後販賣第二級毒品予薛登揚、陳志昌、謝政佑、柯堯能等人
確為意圖營利，以及上訴人先後多次販賣第一級毒品暨先後多次
販賣第二級毒品等行為，均不得認係集合犯，而應分論併罰所憑
之證據及其理由（見原判決正本第十六頁第二四行至第十七頁第
二三行、第十八頁第二四行至第十九頁第二八行）。又就上訴人
於原審調查證據之聲請部分說明：「被告及其辯護人於本院（指
原審，下同）具狀聲請傳訊證人柯堯能、林武賢、薛登揚、吳吉
揚等人，惟該辯護人於本院九十七年十二月二十三日審理時已表
明不須再傳訊證人，且上開證人業經原審（指第一審）傳訊作證
，本院認本件事證已明，詳如前述，上開證人依刑事訴訟法第一
百六十三條之二第二項第三款之規定，認無再調查之必要」。從
形式上觀察，原判決並無證據調查未盡、理由不備、理由矛盾、
採證違背證據法則、不適用法則、適用法則不當等違背法令之情
形。上訴意旨（一）、（三）、（四）、（五）、（六）、（七
）均置原判決事實欄明確認定及理由內已詳予說明之事項於不顧
，徒憑己見，或執原判決已敘明非可採納之上訴人否認犯罪辯解
及證人吳吉揚、林武賢、薛登揚、陳志昌、謝政佑、柯堯能於第
一審之有利證述，指摘原判決採證違法及理由不備；或就事實審
法院採證認事自由判斷職權之合法行使，再為單純事實上爭執。
俱非合法之第三審上訴理由。至於證人林武賢與上訴人之電話通
聯紀錄譯文係：「我告訴你，不要這樣說，沒有，但你來啦」、
「你過來啦」（見偵五八五一號卷第六四頁），證人林武賢於警
詢復證稱：「該譯文是甲○○叫我在電話中不要亂講，叫我直接
到他芳苑鄉○○路賣釣具的家中找他，我和他電話聯絡完，約於
九十七年五月三十日十九時十四分許到甲○○家門口又打電話給
甲○○，我和甲○○在他家一樓客廳交易，……我將一千元拿給
甲○○後，他從口袋拿出一小包海洛因給我」（見偵他字卷八五
頁背面）；則依憑上開電話通聯紀錄譯文，非但無從證明證人林
武賢於第一審證稱：「我與甲○○一起到雲林，我出一千元，甲
○○出二千元，向他人買」等語與事實相符，反足資證明上訴人
唯恐電話經警方監聽，於電話對話中雖往往推稱：「沒有」，卻
囑咐購買毒品者直接到伊處進行交易等情。則卷附電話通聯紀錄
譯文中雖有：「喂，那裡有嗎，撥一千元」、「我告訴你，不要
這樣說，沒有，但你來啦」（林武賢部分）、「你那裡有粗嗎？
」、「有啊，電話裡不要講」、「有嗎？要調啦」、「沒那東西
」（陳志昌、謝政佑部分）、「你是誰？」、「我是老三」、「
喔」、「你那裡有粗嗎？」、「沒有了」（柯堯能部分）等記載
，惟仍難據此為有利於上訴人之認定。又證人柯堯能於警詢及偵
查中係指證曾向上訴人購買過安非他命三次，而其中第一、二次
雖無渠等二人之電話通聯資料，亦無從推翻柯堯能於警詢及偵查
中不利於上訴人之指證。上訴意旨（一）另以此指摘原判決不適
用法則、證據調查未盡及上訴意旨（二）執此指摘原審採證違法
各等語，均不足以辨識原判決已具備違背法令之形式要件。又證
人謝政佑於第一審係證稱：「（問：你在今年六月份有無跟陳志
昌一起找過被告？）有去找被告，錢拿給被告，被告再去買」、
「我就是錢先拿給他，他就出去外面，然後再回來」、「（問：
你剛才說被告都到外面調貨，你有無看到他向何人調貨？）我沒
有看到」（見第一審卷第一八四頁背面、第一八五頁背面），並
未證述其係向當時在上訴人住處一同吸食安非他命之柯堯能女友
綽號「玲瓏」之人購買安非他命等語，而證人柯堯能於第一審就
此復證稱：「（問：你九十七年六月時有無女朋友？）有，我都
叫她『蓉仔』」、「（問：你是否認識陳志昌、謝政佑？）不認
識，也沒見過面」、「（問：你的女友是否有賣或是轉讓安非他
命給其他人？）沒有」（見第一審卷第一一六頁）。則上訴人於
第一審辯稱：「陳志昌的朋友謝政佑看到柯堯能的女友有安非他
命，是他們在我的地方自己交易，他們只認識我，所以才指證是
我賣的，謝政佑拿錢出來拿給陳志昌，去直接向柯堯能女友『玲
瓏』買的」，並無事實根據；況且證人柯堯能已否認有綽號「玲
瓏」的女友，證人陳志昌當庭聽聞上訴人前揭辯解後，亦不予回
應（見第一審卷第一一四頁背面），證人謝政佑於第一審復為與
上訴人前揭辯解完全不同之供述；原審就此自屬無從調查。上訴
意旨（四）另以原審未調查前開證據云云，指摘原審證據調查未
盡，自非適法。又原審審判長於審判期日，詢問上訴人及其辯護
人：「尚有證據請求調查？」，已均答稱：「沒有」（見原審卷
第一０八頁背面）。上訴意旨（四）至法律審之本院，始又另執
原審未查明綽號「玲瓏」者之真實姓名並傳喚到庭作證，以及未
依上訴人聲請傳喚證人吳吉揚、林武賢、薛登揚、陳志昌、謝政
佑、柯堯能等人云云，指摘原審證據調查未盡，自非依據卷內資
料而為主張。綜上所論，本件上訴屬違背法律上之程式，予以駁
回。
據上論結，應依刑事訴訟法第三百九十五條前段，判決如主文。
中    華    民    國  九十八  年    三    月   十九   日
                      最高法院刑事第七庭
                          審判長法官  林  永  茂
                                法官  吳  昆  仁
                                法官  蘇  振  堂
                                法官  蕭  仰  歸
                                法官  林  立  華
      本件正本證明與原本無異
                                      書  記  官
中    華    民    國  九十八  年    三    月  二十六  日
                                                      v


司法院資訊處製作；財團法人民間司法改革基金會備份。
